【裁判字號】    99,審救,103
【裁判日期】    991028
【裁判案由】    訴訟救助
【裁判全文】
臺灣高雄地方法院民事裁定             99年度審救字第103號
聲  請  人  甲○○
上列聲請人與台灣土地銀行股份有限公司間再審之訴事件，聲請
人聲請訴訟救助，本院裁定如下：
    主  文
聲請駁回。
    理  由
一、聲請意旨略以：聲請人不服本院95年度重訴字第285 號返還
    土地等事件（下稱系爭事件）所為聲請人應將坐落於高雄市
    ○○區○○段第830 地號土地上，如附圖編號H 所示面積88
    .66 平方公尺之磚造房屋、附圖編號I 所示面積95.95 平方
    公尺之磚造房屋及附圖編號J 所示面積44.42 平方公尺之磚
    造房屋拆除後，返還土地之確定判決（下稱系爭確定判決）
    ，並於民國99年10月1 日提起再審，經本院以99年度補字第
    1381號受理在案。惟聲請人迄無收入，向親人周轉籌資亦遭
    拒絕，實無資力繳納裁判費。又本件附圖編號H 、J 所示土
    地（下稱系爭土地）係遭相對人於45年間逕以抵償撥歸之名
    義侵占，乃不爭之事實，而系爭土地上之房屋均經聲請人按
    期繳納房屋稅，自非無權占有，系爭確定判決實屬錯誤，本
    件證據確鑿，聲請人非無勝訴之望，為此爰依民事訴訟法第
    107 條規定聲請准予訴訟救助等語。
二、按當事人無資力支出訴訟費用，且非顯無勝訴之望者，依民
    事訴訟法第107 條規定，法院固應依聲請准予訴訟救助，惟
    此項請求救助之事由，依同法第109 條第2 項之規定，應提
    出能即時調查之證據以釋明之（同法第284 條規定參照）。
    是法院調查聲請人是否無資力支出訴訟費用、是否非顯無勝
    訴之望，專就聲請人提出之證據為之，如聲請人並未提出證
    據，或依其提出之證據，未能信其主張為真實，即應將其聲
    請駁回，無依職權調查或定期命補正之必要。
三、聲請人固提出97、98年度綜合所得稅各類所得資料清單及財
    產歸屬資料清單以釋明其無資力，但查：
  (一)聲請人未指明原確定判決有何民事訴訟法第496 條第1 項但
    書所列各款、第497 條及第498 條規定之再審事由，其提起
    再審之訴要難謂有理由。
  (二)又依民事訴訟法第500 條第1 項、第2 項前段規定，再審之
    訴，應於30日之不變期間內提起。前項期間自判決確定時起
    算。查系爭確定判決於96年7 月12日宣示，並於96年7 月25
    日送達聲請人，業於96年8 月29日確定在案，經本院依職權
    調取系爭事件卷證核閱無訛（見系爭事件卷(二)第502 頁、第
    548 頁），是以聲請人遲至99年10月1 日提起本件再審之訴
    ，已逾前引規定之30日不變期間，其提起再審之訴已非適法
    ，自難認聲請人就系爭確定判決提起再審之訴有何勝訴之望
    。
四、綜上所述，聲請人雖已釋明其無資力支出訴訟費用，惟聲請
    人提起再審之訴，既逾30日之法定不變期間，於法不合，實
    難認有勝訴之望，揆諸前揭規定及說明，聲請人聲請訴訟救
    助，於法不符，應予駁回。爰裁定如主文。
中    華    民    國    99    年    10    月    28    日
                  民事第二庭  法  官  賴文姍
正本係照原本作成
如對本裁定抗告須於裁定送達後10日內向本院提出抗告狀，並繳
納抗告費新臺幣1,000 元
中    華    民    國    99    年    10    月    28    日
                              書記官  賴朱梅

司法院資訊處製作；財團法人民間司法改革基金會備份。
